【裁判字號】    98,台上,7103
【裁判日期】    981126
【裁判案由】    違反毒品危害防制條例等罪
【裁判全文】
最高法院刑事判決            九十八年度台上字第七一０三號
上  訴  人  甲○○
上列上訴人因違反毒品危害防制條例等罪案件，不服台灣高等法
院台中分院中華民國九十八年九月十六日第二審判決（九十八年
度上訴字第一六○七號，起訴案號：台灣台中地方法院檢察署九
十七年度偵字第一六七六九、二四○八四號），提起上訴，本院
判決如下：
    主  文
上訴駁回。
    理  由
按刑事訴訟法第三百七十七條規定：上訴於第三審法院，非以判
決違背法令為理由，不得為之；是提起第三審上訴，應以原判決
違背法令為理由，係屬法定要件。且必須依據卷內資料為具體之
指摘，並足據以辨認原判決已具備違背法令之形式，始屬相當。
本件原判決認定上訴人甲○○有其事實欄一之(一)、(二)、(三)、(四)、
(五)、(六)、(七)、(八)、(九)所載販賣第一級毒品海洛因犯行，因而撤銷
第一審關於此部分科刑之判決，改判仍論上訴人以原判決附表編
號一至九所示之販賣第一級毒品共九罪（均累犯），其中原判決
附表編號一、三、四、五、七、八、九所示之罪，每罪各量處有
期徒刑十五年一月，另原判決附表編號二、六所示之罪，則分別
論處有期徒刑十五年二月及十五年四月，並就各罪分別諭知相關
之從刑，復連同上訴人所犯如原判決附表編號十所示轉讓第一級
毒品罪所處有期徒刑九月（此部分未經上訴人提起第三審上訴，
已確定），合併定其應執行之刑為有期徒刑十八年六月，及諭知
應執行之相關從刑。已詳敘其所憑證據及認定之理由，俱有卷存
之證據資料可資覆按。上訴人上訴意旨略以：法律之制定或修正
，若未明定施行日期者，自應依一般原則自公布日起算至第三日
發生效力。至法規制定或前次修正基於特殊因素所特定之施行日
期，並不當然適用於日後修正或再次修正之條文。伊行為後，毒
品危害防制條例第四條第一項、第十七條業經修正，並經總統於
民國九十八年五月二十日公布，自應於同年月二十二日生效施行
；該條例修正後第十七條第二項規定「犯第四條至第八條之罪於
偵查及審判中均自白者，減輕其刑」。伊於第一審及原審均已自
白有如原判決事實欄一之(一)、(二)、(三)、(四)、(五)、(六)、(七)、(八)、(九)
所載販賣海洛因犯行，自有上述新修正減刑規定之適用。乃原判
決卻以上開條文雖經修正公布，但尚未生效施行，認定無新舊法
比較適用問題，而未依上述新修正規定減輕其刑，自有不當云云
。然本件第一審判決雖謂上開修正條文尚未生效，而認無新舊法
比較適用問題（見第一審判決第八頁第一至二十二行）。但原判
決則認為上述修正條文應於總統公布後第三日即九十八年五月二
十二日生效；並於理由內說明：修正後毒品危害防制條例第十七
條新增第二項「犯第四條至第八條之罪於偵查及審判中均自白者
，減輕其刑」之規定，經比較結果，修正後規定係屬法定減輕原
因，對上訴人較為有利，上訴人所為如犯罪事實欄一之 (十）所
示之罪，自應適用修正後毒品危害防制條例第十七條第二項之規
定等旨（見原判決第九頁第十三至十八行）；並以第一審判決未
為上述新舊法比較為由，作為其撤銷理由之一（見原判決第十四
頁第一至五行）。至原判決經新舊法比較結果而未適用上述新法
就上訴人所犯如原判決事實欄一之(一)、(二)、(三)、(四)、(五)、(六)、(七)
、(八)、(九)所載販賣海洛因部分減輕其刑，係因上訴人於偵查及第
一審第一次審理以前均否認有販賣海洛因犯行，嗣於第一審第二
次審理以後及原審始自白上開犯行，核與前揭新修正條文所定「
於偵查及審判中『均』自白者」，始減輕其刑之要件不符，自無
從邀此減刑寬典，業據原判決理由論敘綦詳（見原判決第九頁倒
數第五行至第十頁第一行）。故不論該條例第十七條第二項於九
十八年五月二十日修正公布後，究於何時生效施行，原判決以上
訴人所為既與該條項修正後所規定之減刑要件不合，認無適用該
修正後減刑規定之餘地，於法並無不合。上訴意旨置原判決明確
之論斷於不顧，並誤將第一審判決理由執為指摘之對象，顯非依
據卷內資料具體指摘原判決有何違法情形，自不足據以辨認原判
決已具備違背法令之形式。揆之首揭說明，其上訴為違背法律上
之程式，應予駁回。又上訴人所提「聲明上訴狀」雖未特別聲明
僅就原判決一部上訴，但其「補提上訴理由狀」僅聲明請求就原
判決關於上訴人販賣毒品予莊宏昌等七人部分（即原判決附表編
號一至九部分）予以撤銷改判，並不及於原判決附表編號十關於
轉讓第一級毒品部分，應認上訴人並無對轉讓第一級毒品部分一
併上訴之意思，本院自無庸對此部分加以審判，附此敘明。
據上論結，應依刑事訴訟法第三百九十五條前段，判決如主文。
中    華    民    國  九十八  年   十一   月  二十六  日
                      最高法院刑事第八庭
                          審判長法官  洪  文  章
                                法官  王  居  財
                                法官  郭  毓  洲
                                法官  黃  梅  月
                                法官  邱  同  印
      本件正本證明與原本無異
                                      書  記  官
中    華    民    國  九十八  年   十一   月   三十   日
                                                      V


司法院資訊處製作；財團法人民間司法改革基金會備份。
